臺北高等行政法院判決
　　　　　　　　　　　　　　　　　　 95年度訴字第03299號
　　　　　　　　　　　　　　　.
原　　　告　甲○○
被　　　告　財政部臺北市國稅局
代　表　人　許虞哲（局長）住同上
訴訟代理人　乙○○
上列當事人間因綜合所得稅事件，原告不服財政部中華民國95年
8 月18日台財訴字第09500334260 號訴願決定（案號：第000000
00號），提起行政訴訟。本院判決如下：
　　主　文
原告之訴駁回。
訴訟費用由原告負擔。
　　事  實
一、事實概要：
    原告係納稅義務人林陳芳齡之配偶，林陳芳齡民國（下同）
    93年度綜合所得稅結算申報，原申報列舉扣除額－捐贈（對
    政府除土地外之捐贈、國防、勞軍、古蹟等）新臺幣（下同
    ）2,720,000 元（下稱系爭捐贈金額），經被告核定上開捐
    贈扣除額為340,000 元，綜合所得總額為18,508,411元，淨
    額為17,672,517元，應補稅額971,793 元。原告對否准認列
    上開捐贈扣除額2,380,000 元部分不服，申請復查，經被告
    以95年5 月18日財北國稅法字第0950203166號復查決定書（
    下稱原處分）追認列舉扣除額340,000 元（即總計列舉扣除
    額－捐贈部分為680,000 元），變更核定綜合所得淨額為17
    ,332,517元，其餘未獲變更。原告仍不服，提起訴願遭駁回
    後，遂提起本件行政訴訟。
二、兩造聲明：
　(一)原告聲明：
    1.訴願決定及原處分之不利部分均撤銷。
    2.訴訟費用由被告負擔。
　(二)被告聲明：
    1.駁回原告之訴。
    2.訴訟費用由原告負擔。
三、兩造之爭點：
　(一)原告主張：
    1.90年7 月30日桃芝颱風，原告一家捐款賑災專戶230 萬元
      ，並以匯款收據換取內政部收據7 份申報綜合所得稅在案
      。
    2.93年敏督利颱風，原告一家捐款賑災專戶272 萬元，內政
      部93年12月22日台內社字第0930047101號函告不再另立收
      據，可由匯款人自行填註姓名。原告因年老力衰，要分開
      七戶申報太麻煩，為方便簡單起見，由原告一戶全額認列
      272 萬元。所有捐款，全數匯入政府賑戶，原告亳無投機
      取巧，亦遵照內政部公文認列。原告有錯誤，也在於原告
      疏未再請示被告相關內政部公文如何執行。而原告之兒女
      後來並沒有再申報。
    3.按所得稅法第17條及第36條規定，對政府賑災專戶之捐贈
      ，可全數申報列舉扣除，故被告否准認列扣除全數272 萬
      元，只准認列68萬元，自屬違誤。
  (二)被告主張：
    1.按「…二、扣除額：納稅義務人就左列標準扣除額或列舉
      扣除額擇一減除外，並減除特別扣除額：(一)標準扣除額…
      (二)列舉扣除額：1.捐贈：對於教育、文化、公益、慈善機
      構或團體之捐贈總額最高不超過綜合所得總額20% 為限。
      但有關國防、勞軍之捐贈及對政府之捐獻，不受金額之限
      制。」為行為時所得稅法第17條第1 項第2 款第2 目之1
      所明定。
    2.原告辦理93年度綜合所得稅申報，申報列舉扣除額－捐贈
      2,720,000 元，經被告以系爭捐贈金額之匯款人為原告等
      8 人，乃按系爭捐贈金額之1/8 即340,000 元（計算式：
      2,720,000/8 ＝340,000 ），核定捐贈扣除額為340,000
      元。
    3.按所得稅法第15條前段規定：「納稅義務人之配偶，及合
      於第17條規定得申報減除扶養親屬免稅額之受扶養親屬，
      有前條各類所得者，應由納稅義務人合併報繳。」此即綜
      合所得稅制所採「申報戶」之觀念，而有關扣除額減除，
      基於收入費用配合原則，亦應以「申報戶」內所發生者為
      限。
    4.經查，原告、林陳芳齡、林宏鍾、林於寬、林庭裕、林明
      瑤、林玉凰及林維儀等8 人，於93年間捐款至敏督利颱風
      賑災專戶金額2,720,000 元，每人平均金額340,000 元，
      為原告所不爭，有卷附第一商業銀行93年7 月3 日、同年
      10月21日之匯款通知單及原告93年12月15日之申請書影本
      可稽，而捐款人林宏鍾等6 人並非原告申報戶之一員，則
      系爭捐贈金額中2,040,000 元部分並非原告及其配偶等申
      報戶之費用支出，被告否准系爭捐贈扣除額，尚無不合，
      應予維持；惟查捐款人林陳芳齡93年度與原告為同一申報
      戶，基於申報戶之收入費用配合原則，林陳芳齡於93年度
      捐款至敏督利颱風賑災專戶340,000 元，原處分准予追認
      ，於法尚無不合。
　　理  由
一、原告主張：93年敏督利颱風，原告一家捐款賑災專戶272 萬
    元，內政部93年12月22日台內社字第0930047101號函告不再
    另立收據，可由匯款人自行填註姓名。原告以分開7 戶申報
    太麻煩，即由原告1 戶全額認列272 萬元。原告有錯誤，也
    在於原告疏未再請示被告相關政部公文如何執行。而原告之
    兒女後來並沒有再申報。依所得稅法第17條及第36條規定，
    對政府賑災專戶之捐贈，可全數申報列舉扣除，故被告否准
    認列扣除全數272 萬元，只准認列68萬元，自屬違誤。據此
    ，依行政訴訟法第4 條第1 項規定，求為判決如聲明所示云
    云。
二、被告則以：原告93年12月15日之申請書已自行載明捐款至敏
    督利颱風脤災專戶金額2,720,000 元，係由原告、林陳芳齡
    、林宏鍾、林於寬、林庭裕、林明瑤、林玉凰及林維儀等8
    人，每人平均捐贈金額340,000 元，從而被告以原告自行填
    載捐贈人及金額，屬本件「申報戶」內之原告及林陳芳齡核
    定捐贈金額680,000 元，其餘林宏鍾等6 人因非屬原告「申
    報戶」之一員，否准認列，於法尚無不合，所訴委無足採，
    原處分應予維持，求為判決駁回原告之訴等語。
三、按所得稅法第15條前段規定：「納稅義務人之配偶，及合於
    第17條規定得申報減除扶養親屬免稅額之受扶養親屬，有前
    條各類所得者，應由納稅義務人合併報繳。」及第17條第1
    項第2 款第2 目第1 小目規定：「按前3 條規定計得之個人
    綜合所得總額，減除左列免稅額及扣除額後之餘額，為個人
    之綜合所得淨額：…二、扣除額：納稅義務人就左列標準扣
    除額或列舉扣除額擇一減除外，並減除特別扣除額：…(二)列
    舉扣除額：1.捐贈：對於教育、文化、公益、慈善機構或團
    體之捐贈總額最高不超過綜合所得總額20% 為限。但有關國
    防、勞軍之捐贈及對政府之捐獻，不受金額之限制。」
四、本件之爭執，在於：被告否准認列系爭捐贈金額之2,040,00
    0 元為捐贈扣除額，是否適法？
五、經查：
  (一)依所得稅法第15條前段之規定，可知綜合所得稅制採「申報
    戶」之觀念，而有關扣除額減除，基於收入費用配合原則，
    亦應以「申報戶」內所發生者為限。本件原告係納稅義務人
    林陳芳齡之配偶，林陳芳齡93年度綜合所得稅結算申報，其
    列舉申報人除林陳芳齡外，僅有配偶即原告，並無其他任何
    受扶養親屬，易言之，該「申報戶」人員為林陳芳齡及原告
    。
  (二)原告雖主張：93年敏督利颱風，原告一家捐款賑災專戶272
    萬元，內政部93年12月22日台內社字第0930047101號函說明
    未記載姓名者，可由匯款人自行填註，不另立據，故由原告
    一戶全額認列272 萬元，原告有錯誤，也在於疏未再請示被
    告上開內政部公文如何執行，而原告之兒女後來並沒有再申
    報，依所得稅法第17條及第36條規定，對政府賑災專戶之捐
    贈，可全數申報列舉扣除云云。惟查，原告、林陳芳齡、林
    宏鍾、林於寬、林庭裕、林明瑤、林玉凰及林維儀8 人名義
    ，於93年間捐款至敏督利颱風賑災專戶金額2,720,000 元，
    每人平均金額340,000 元，為原告所不爭，有第一商業銀行
    93年7 月3 日、同年10月21日之匯款通知單及原告93年12月
    15日之申請書影本附原處分卷可稽。惟捐款人林宏鍾、林於
    寬、林庭裕、林明瑤、林玉凰及林維儀6 人並非原告及林陳
    芳齡申報戶之一員，則系爭捐贈金額中2,040,000 元部分並
    非原告及其配偶申報戶之費用支出。基於申報戶之收入費用
    配合原則，被告否准系爭捐贈中2,040,000 元扣除額，並無
    不合。原告之主張，誤解上開法律，並非可採。
六、綜上所述，原處分並無違誤。訴願決定予以維持，亦無不合
    。原告訴請撤銷，並無理由，應予駁回。
據上論結，本件原告之訴為無理由，爰依行政訴訟法第98條第3
項前段，判決如主文。
中　　華　　民　　國　　96　　年　 　4　　月　 30  　 日
                        第五庭審判長法  官  張瓊文
                                    法  官  王碧芳
                                    法  官  胡方新
上為正本係照原本作成。
如不服本判決，應於送達後20日內，向本院提出上訴狀並表明上
訴理由，如於本判決宣示後送達前提起上訴者，應於判決送達後
20日內補提上訴理由書（須按他造人數附繕本）。
中　　華　　民　　國　　96　　年　 　4　　月　 30  　 日
            　　　　　　　　 　　   書記官  陳幸潔
